【裁判字號】    91,訴,1744
【裁判日期】    921231
【裁判案由】    妨害自由
【裁判全文】
臺灣板橋地方法院刑事判決                        九十一年度訴字第一七四四號
    公  訴  人  臺灣板橋地方法院檢察署檢察官
    被      告  甲○○
右列被告因妨害自由案件，經檢察官提起公訴（九十一年度偵字第一一五六四號），
本院判決如左：
    主  文
甲○○共同以強暴脅迫使人行無義務之事，處有期徒刑陸月，如易科罰金，以參佰元
折算壹日。
    事  實
一、甲○○與乙○○（待通緝後另行審結）為朋友關係，乙○○在台北縣三重市○○○路七十六號經營汽車美容，丙○○為乙○○之員工，甲○○則常至上址幫忙。
    於民國九十年十一月十四日下午三時許，乙○○以丙○○工作不力，透過甲○○
    叫丙○○至辦公室中問話，甲○○與乙○○竟基於以強暴方式使人行無義務之事
    及傷害之犯意聯絡，由甲○○與乙○○在辦公室中以徒手毆打丙○○，致丙○○
    受有顱頂頭皮皮下瘀腫約二乘以二公分、兩耳後側瘀傷、左前臂瘀傷三乘以零點
    二公分、左手背瘀傷三乘以四公分及右手背瘀傷約二乘以三公分之傷害（傷害部
    分業據丙○○撤回告訴），隨後並違背丙○○之意願，由乙○○命命甲○○將丙○○帶至上址二樓房間，丙○○因乙○○與甲○○前開強暴之行為，而行無義務
    之事隨同甲○○上至二樓房間，惟甲○○並未將門反鎖，丙○○仍得離去，行動
    自由並未被剝奪；於同日下午五時許，乙○○與甲○○復接續違反丙○○之意願
    ，將丙○○帶至乙○○之房間，由乙○○與甲○○交相責問，並拿圖釘脅迫稱若
    回答不出來，便用圖釘刺腳趾來幫其提醒，且要求丙○○寫悔過書，接續使丙○○行無義務之事。嗣於同日下午六時許因丙○○逾下班時間仍未返家，丙○○之
    父鐘筮榮發覺有異，至上址找尋丙○○，丙○○始得離去。
二、案經丙○○告訴臺北縣政府警察局三重分局報告台灣板橋地方法院檢察署檢察官
    偵查起訴。
    理  由
一、訊據被告甲○○固不否認曾毆打告訴人丙○○之事實，惟矢口否認有何妨害自由
    犯行，辯稱：當時是上班時間，其沒有權利拘禁告訴人，且房間是自己釘的門，
    不可能將告訴人關在裡面，其沒有警告不讓告訴人出來，只是說老闆等一下就上
    來，其先去洗車云云。惟被告及共犯乙○○確實以強暴、脅迫手段使告訴人行無
    義務之事之事實，業據告訴人於本院九十二年二月十四日調查時結證稱：案發當
    天其臉色不好看，叫其去洗廁所，洗完後，乙○○透過甲○○叫其去辦公室，在
    辦公室中被告與乙○○均有出手毆打，乙○○並命令被告將其帶至二樓空房間關
    起來，門沒有反鎖，其可以出去；約下午五點後，乙○○及被告帶其至二樓乙○○之房間問話，叫其寫悔過書，下午六時許其父來接時，才讓其下樓等語。於檢
    察官九十一年八月十五日偵訊中亦稱：當時是被告叫其進去乙○○之辦公室，接
    著乙○○指責其做事不力，被告就一拳打其鼻子，只要其回答乙○○不滿意，乙○○就打其耳光，之後乙○○要被告帶其至二樓房間，警告其不要出來，把其關
    了三個多小時，然後又帶到二樓乙○○的房間，要其回答自己做錯了什麼，並表
    示回答不好要拿圖釘刺其腳趾，恐嚇要毆打，傍晚約六時許因其父來接其上學，
    其等才放其走等語。於警詢且稱：乙○○將其叫進辦公室，並指責其工作上之不
    是，叫其認錯，其回答稍慢時，被告即以拳頭毆打其面部，造成其當場流鼻血，
    被告便對其拳打腳踢，乙○○在其談話中又打其巴掌，毆打後乙○○便叫被告將
    其帶到二樓房間，被告即叫其不准出來；大約下午五時許，乙○○又進來房間對
    其問話，且拿圖釘威脅稱如果回答不出來，便要用圖釘刺其腳趾，來幫其提醒，
    並要其寫悔過書，而其父於此時來找其，其等才下樓等語。足徵告訴人對於其曾
    遭乙○○與被告毆打，乙○○並命令被告叫其至二樓房間，待同日下午五時許，
    復帶至二樓乙○○之房間交相指責，接續拿圖釘脅迫稱若回答不出來，便用圖釘
    刺腳趾來幫其提醒，並要丙○○寫悔過書，使丙○○行無義務之事等情，前後指
    訴均一致，並無瑕疵。證人鐘筮榮即告訴人之父於本院九十二年三月五日調查中
    亦證稱：告訴人平常五點十五分就會下班，走路五分鐘就會到家，但當天六時許
    還未到家，其就到車廠找告訴人，其到達時，乙○○在一樓泡茶，其稱上課快來
    不及，乙○○就派一個小弟叫告訴人下來，當時被告與告訴人一起下樓，其看告
    訴人臉色很緊張，踢其暗示趕快離開等語，則就告訴人於其父至車廠接其時，其
    始由二樓下樓等情，核與告訴人所述情節相符。此外並有台北縣立三重醫院驗傷
    診斷書正本乙紙在卷可稽，其上記載被告於九十年十一月十四日驗傷時受有顱頂
    頭皮皮下瘀腫約二乘以二公分、兩耳後側瘀傷、左前臂瘀傷三乘以零點二公分、
    左手背瘀傷三乘以四公分及右手背瘀傷約二乘以三公分之傷害。足徵被告所辯並
    未警告不讓告訴人下來，無妨害自由云云，應係避重就輕卸責之詞。本件事證明
    確，被告犯行洵堪認定。
二、核被告所為，係犯刑法第三百零四條第一項之以強暴脅迫使人行無義務之事罪。
    公訴意旨雖認被告與乙○○聯手毆打告訴人成傷，再由被告將告訴人強押至二樓
    房間，私行拘禁三個多少時，因認被告係涉犯同法第三百零二條第一項之剝奪人
    行動自由罪。惟按刑法第三百零二條第一項之剝奪人行動自由罪與同法第三百零
    四條第一項之強制罪，其所保護之法益，固均為被害人之自由，惟前者重在保護
    個人之行動自由；後者重在保護個人之意思自由（最高法院九十年度台上字第五
    四四一號判決可資參照），故如被害人之行動自由尚未喪失，而其意思決定自由
    已受剝奪，即應僅論以刑法第三百零四條第一項之強制罪。又刑法第三百零二條
    之妨害自由罪，既係以私行拘禁為其非法剝奪人行動自由之例示，則本罪在性質
    上，其行為自須持續相當之時間，始足當之，倘若其目的在使人行無義務之事，
    僅有瞬間之拘束，則屬同法第三百零四條之範圍，不構成上開剝奪行動自由罪（
    最高法院七十五台上字第六八五七號判決可資參照）。本件告訴人於本院調查中
    業已陳明乙○○雖命令被告帶其至二樓房間關起來，但門並沒有反鎖，其仍可以
    出去等語，則告訴人之意思決定自由雖受剝奪，然其行動自由顯然並未喪失。又
    告訴人由被告帶往二樓房間或帶往乙○○房間時，其行動自由雖短暫遭受剝奪，
    其行為並未持續相當之時間，亦非該當剝奪行動自由罪。公訴意旨漏未斟酌此點
    ，而認被告係犯刑法第三百零二條第一項之剝奪行動自由罪，尚有未洽，惟其基
    本社會事實同一，本院自應予審理，並變更其起訴法條。被告與同案被告乙○○
    就上揭犯行，有犯意之聯絡與行為之分擔，皆為共同正犯。被告與乙○○係基於
    一個使人行無義務之事之犯意，而以強暴之方式，使告訴人至二樓房間，並以脅
    迫之方式使告訴人回答，或欲使之寫悔過書，均在時間空間密接之情形下，接續
    為之，為接續犯。
    爰審酌被告之素行、犯罪之動機、目的、方法、與告訴人間之關係、就傷害部分
    告訴人業已撤回告訴，犯罪後否認犯行態度不佳等一切情狀，量處如主文所示之
    刑，並諭知易科罰金之折算標準。
據上論據，應依刑事訴訟法第二百九十九條第一項前段、第三百條，刑法第二十八條
、第三百零四條第一項、第四十一條第一項前段，罰金罰鍰提高標準條例第一條前段
、第二條，判決如主文。
本案經檢察官黃正綱到庭執行職務
中      華      民      國    九十二    年    十二    月     三十一     日
              臺灣板橋地方法院刑事第五庭
                                          審判長法  官  林春長
                                                法  官  楊博欽
                                                法  官  張宏節
右正本證明與原本無異。
如不服本判決，應於判決送達後十日內向本院提出上訴狀。
                                                書記官  李淑秋
中      華      民      國    九十三    年     一     月       五       日
附錄本案論罪科刑法條全文
刑法第三百零四條：
以強暴、脅迫使人行無義務之事或妨害人行使權利者，處三年以下有期徒刑、拘役或
三百元以下罰金。
前項之未遂犯罰之。


司法院資訊處製作；財團法人民間司法改革基金會備份。
